臺灣高等法院高雄分院交通事件裁定　　　　　　　　　九十一年度交抗字第八四號
　　抗　告　人　甲○○
右抗告人因違反道路交通管理處罰條例案件，不服臺灣高雄地方法院中華民國九十一
年五月三十一日所為裁定（九十一年度交聲字第一六八號），提起抗告，本院裁定如
左：
    主    文
原裁定撤銷。
甲○○不罰。
    理    由
一、本件原裁定意旨略以：異議人所有之ＸＬＰ○二七號機車，於民國（下同）九十
    年六月十八日十六時三十五分許，在高雄縣鳥松鄉○○路，騎乘該機車之駕駛人
    未依規定戴安全帽，又不服從交通勤務警察稽查違規之情事，業據證人當時服勤
    即舉發本件交通違規之員警歐啟文、劉榮炤證述綦詳，且證人與異議人並無怨隙
    ，應無誣指之理；本件違規地點車輛流量不高仍屬閃光號誌而無閃紅綠燈之道路
    ，斯時正值盛夏下午四時多，光線明亮，證人應無錯認車牌號碼之理，縱異議人
    於上開時、地在田中工作未騎乘該車，苟係他人騎乘而違規，則原處分機關高雄
    監理所依據道路交通管理處罰條例第八十五條第三項之規定：「本條例關於車輛
    駕駛人之處罰，如應歸責於車輛所有人者，處罰車輛所有人。」，處罰車輛所有
    人並無不當。
二、抗告意旨略以：原處分機關以抗告人為ＸＬＰ○二七號機車所有人，於右揭時、
    地，騎乘上開機車未依規定戴安全帽，又不服從交通勤務警察稽查違規，於九十
    一年二月二十二日高監五字第駕裁字第八０─Ｎ00000000號處分書裁處
    新臺幣二千三百元之罰鍰。惟抗告人右揭時地係高雄縣橋頭鄉五里林國小附近農
    地耕作，並未騎車至鳥松鄉，機車亦未外借他人，不可能於鳥松鄉違規；且伊是
    標準的西式長髮，年齡已近六十歲，核與證人即高雄縣警察局仁武分局員警於原
    審所稱違規人是留短髮年紀不超過四十歲不符等語。
三、經查：
  (一)證人劉榮炤（即舉發違規之高雄縣警察局仁武分局員警）於本院調查時到庭證稱
    ：「（九十年六月十八日四時三十五分騎ＸＬＰ○二七號機車經過鳥松鄉○○路
    的是不是在場的受處分人甲○○？）是二個年輕人，不是在場的甲○○。」，是
    於九十年六月十八日下午四時三十五分許，駕駛ＸＬＰ─０二七號機車在高雄縣
    鳥松鄉○○路違規則者，並非受處分人甚明。
  (二)抗告人所有車牌號碼ＸＬＰ○二七號重型機器腳踏車龍頭上加裝有擋風玻璃，有
    其所提出附卷之照片四幀可憑，而證人劉榮炤另證稱：「（你們所看到的機車有
    沒有擋風玻璃？）應該沒有擋風玻璃，這種車子很少，如果有擋風玻璃，應該會
    記得。」等語，是當時違規之機車與被告所有之機車在外型上顯然不同，抗告人
    所辯應可採信。再者，最近偽造他人車牌，一牌二車之所謂「Ａ、Ｂ車」之情形
    亦見諸報章，有卷附九十一年八月九日之中時晚報在卷可憑，是縱令當時違規機
    車之車牌號碼確係ＸＬＰ○二七號，惟該機車既與抗告人所有之機車不同，自難
    僅憑舉發警員所證車牌號碼與抗告人所有機車之車牌號碼相同，遽認該違規之機
    車係抗告人所有，何況騎乘機車未依規定戴安全帽，或不服從交通勤務警察稽查
    ，亦屬騎乘機車之個人行為，難謂可歸責於機車所有人，此外，本院亦查無其他
    確切之證據足以證明抗告人確有右揭違規行為，揆諸證據不足即應為有利於行為
    人之認定原則，自難依舉發警員所為有瑕疪之指證，逕認抗告人有上開違規行為
    ，並負車輛所有人之責。
    綜右所述，本件抗告人違規行為應屬不能證明。原審法院不察，駁回抗告人異議
  之聲明，尚有未洽，抗告人之抗告為有理由，應由本院將原裁定撤銷，並諭知抗
    告人不罰。
據上論斷，應依道路交通案件處理辦法第二十六條，刑事訴訟法第四百十三條，裁定
如主文。
中    華    民    國     九十一     年       八       月     二十二     日
                              臺灣高等法院高雄分院刑事第四庭
                                  審判長法官  蕭權閔
                                        法官  陳啟造
                                        法官  李嘉興
右正本證明與原本無異。
不得再抗告。
                                      書記官  呂素珍
中    華    民    國     九十一     年       八       月     二十六     日
                                                                        Ｆ
